臺灣屏東地方法院刑事判決　　　　　　　110年度訴字第377號
公　訴　人　臺灣屏東地方檢察署檢察官
被　　　告　許吉成



上列被告因詐欺案件，經檢察官提起公訴（110 年度偵字第6169
號、第3560號），被告於本院準備程序進行時為有罪之陳述，經
告以簡式審判程序之旨，並聽取檢察官及被告之意見後，改行簡
式審判程序並判決如下：
    主  文
許吉成以網際網路對公眾散布而犯詐欺取財罪，共貳罪，各處有
期徒刑陸月。應執行有期徒刑拾月。
    事實及理由
一、被告許吉成所犯均為非死刑、無期徒刑、最輕本刑為3 年以
    上有期徒刑之罪，亦非高等法院管轄第一審案件者，且於訊
    問程序進行中，被告先就被訴事實為有罪之陳述，經告知被
    告簡式審判程序之旨，並聽取檢察官、被告之意見後，本院
    依刑事訴訟法第273 條之1 規定，裁定進行簡式審判程序，
    是本件之證據調查，依刑事訴訟法第273 條之2 及第159 條
    第2 項規定，不適用傳聞法則有關限制證據能力及證據調查
    之規定。
二、本件事實、證據，除起訴書犯罪事實欄一、第6 、7 行「意
    圖為自己不法之所有，基於詐欺之故意」之記載，更正為「
    意圖為自己不法之所有，基於以網際網路對公眾散布詐欺取
    財之犯意」，起訴書犯罪事實欄二、第1 行補充許吉成「意
    圖為自己不法之所有，基於以網際網路對公眾散布詐欺取財
    之犯意」，及起訴書記載許耿「元」之部分，均為誤載，經
    檢察官當庭更正為許耿「源」（見院卷第55、65頁）；證據
    部分補充：被告許吉成於本院審理中之自白（見院卷第56、
    66、70頁）外，餘與檢察官起訴書之記載相同，茲引用之（
    如附件）。
三、論罪科刑：
（一）按由刑法第339 條之4 第1 項第3 款加重事由之立法理由
      可知，該款之加重詐欺罪，係以對不特定多數之公眾散布
      詐欺訊息為要件。行為人若係基於詐欺不特定民眾之犯意
      ，利用網際網路等傳播工具，刊登虛偽不實之廣告，以招
      徠民眾，遂行詐騙，縱行為人尚須對受廣告引誘而來之被
      害人，續行施用詐術，使之交付財物，仍係直接以網際網
      路等傳播工具向公眾散布詐欺訊息，無礙加重詐欺罪之成
      立（最高法院108 年台上字第1069號判決意旨參照）。查
      被告於起訴書犯罪事實欄所載時、地，以手機連結網際網
      路登入不特定人得共見共聞之「旋轉拍賣平台」、「mark
      etplace 」，分別刊登販賣iphone手機1 台、販賣郵票1
      組等訊息後，再進一步分別與告訴人2 人私訊聯繫，繼續
      施用詐術而使其等交付財物，依上開說明，被告自始即係
      刊登虛偽不實之文章，招徠上該平台成員，自屬對不特定
      之公眾散布詐欺訊息。是核被告所為，均係犯刑法第339
      條之4 第1 項第3 款以網際網路對公眾散布而犯詐欺取財
      罪。
（二）被告所犯2 次加重詐欺取財犯行，犯意各別，行為互殊，
      應予分論併罰。
（三）本案應有刑法第59條之適用：
   1、按刑法第59條規定，犯罪之情狀顯可憫恕，認科以最低度
      刑仍嫌過重者，得酌量減輕其刑。立法理由中指出：本條
      所謂「犯罪之情狀顯可憫恕」，自係指裁判者審酌刑法第
      57條各款所列事項以及其他一切與犯罪有關之情狀之結果
      ，認其犯罪足堪憫恕者而言。若有情輕法重之情形者，裁
      判時本有刑法第59條酌量減輕其刑規定之適用（司法院釋
      字第263 號解釋意旨可資參照），從而其「情輕法重」者
      ，縱非客觀上足以引起一般同情，惟經參酌該號解釋並考
      量其犯罪情狀及結果，適用刑法第59條之規定酌減其刑，
      應無悖於社會防衛之刑法機能（最高法院81年度台上字第
      865 號判決意旨可資參照）。
   2、經查，被告於偵查中及本院審理時均坦承犯行，且嗣後已
      全額賠償告訴人康上倫、陳有賢，此有本院公務電話紀錄
      及被告匯款交易明細表等在卷可憑（見院卷75-79 頁）。
      由此可見被告犯後尚有悔意，且盡力彌補其犯行所造成之
      損害。衡諸被告目前有正常職業，於109 年案發時，未曾
      受有期徒刑以上刑之宣告，此有臺灣高等法院被告前案紀
      錄表1 份附卷可參，素行尚可，又被告蓄意詐騙告訴人雖
      不足取，然其詐取金額，尚屬輕微，犯罪所生危害程度非
      詎，其犯罪情節及惡性，與詐取鉅額財物卻未彌補被害人
      任何損失而嚴重危害社會秩序及他人財產權益之情形有別
      ，若依本罪法定最低本刑一年以上有期徒刑量處，恐有過
      苛之處。據上，本院就被告本案犯罪之目的、動機、手段
      與情節，及其素行等觀之，認客觀上有足以引起一般同情
      之特殊原因與情狀，如宣告法定最低度刑，猶嫌過重，而
      有情輕法重之失衡情形，爰依刑法第59條規定酌減其刑。
（四）爰以行為人之責任為基礎，審酌被告正值青年，非無工作
      能力，竟不思以正當途徑獲取所需財物，貪圖可輕易取得
      之不法錢財，而為本案加重詐欺取財犯行，藐視他人財產
      法益，造成告訴人康上倫、陳有賢財產損失，被告所為均
      實不足取。惟念被告於本案發生前無經法院論罪科刑之前
      科紀錄，有臺灣高等法院被告前案紀錄表1 份附卷可佐，
      素行尚可；兼衡被告始終坦承認罪，犯後態度尚可，且已
      實際賠償告訴人等，彌補其本案犯行所造成之損害，業如
      前述；並斟酌被告本案犯罪動機、手段、造成之損害，及
      被告自陳：從事泥做師傅，月入約新臺幣（下同）4 萬50
      00元，沒有結婚，沒有子女，高中肄業之智識程度及家庭
      經濟生活狀況（見院卷第70頁）等一切情狀，分別量處如
      主文所示之刑，並定應執行刑如主文所示。又依刑法第41
      條第1 項規定得易科罰金之罪以所犯最重本刑為「5 年有
      期徒刑以下之刑」者為限，被告所犯本案刑法第339 條之
      4 之罪，其法定刑為「1 年以上7 年以下有期徒刑」，不
      得易科罰金，是其所犯雖均經本院判處有期徒刑6 月，依
      法仍均不得為易科罰金之諭知，惟被告得依刑法第41條第
      3 項規定，聲請易服社會勞動，附此陳明。末按受2 年以
      下有期徒刑、拘役或罰金之宣告，而有：「一、未曾因故
      意犯罪受有期徒刑以上刑之宣告者。二、前因故意犯罪受
      有期徒刑以上刑之宣告，執行完畢或赦免後，5 年以內未
      曾因故意犯罪受有期徒刑以上刑之宣告者」情形之一，認
      以暫不執行為適當者，得宣告2 年以上5 年以下之緩刑，
      刑法第74條第1 項固有明文規定。惟查被告因公共危險案
      件，經本院於110 年9 月7 日以110 年度交簡字第899 號
      判決判處有期徒刑2 月確定在案，有臺灣高等法院被告前
      案紀錄表1 份在卷足稽，是與上開刑法第74條第1 項所定
      緩刑要件不符，自無從宣告緩刑，併予敘明。
四、沒收：
（一）按犯罪所得，屬於犯罪行為人者，沒收之，於全部或一部
      不能沒收或不宜執行沒收時，追徵其價額；犯罪所得已實
      際合法發還被害人者，不予宣告沒收或追徵，刑法第38條
      之1 第1 項前段、第3 項、第5 項分別定有明文。
（二）查被告本案向告訴人康上倫詐得1500元、向告訴人陳有賢
      詐得3000元，均為被告本案之犯罪所得，惟被告均已將上
      開犯罪所得全數賠償予告訴人2 人，業如前述，堪認已實
      際合法發還告訴人等，故依刑法第38條之1 第5 項規定，
      ，不予宣告沒收。
五、依刑事訴訟法第273 條之1 第1 項、第299 條第1 項前段、
    第310 條之2 、第454 條第2 項，判決如主文。
六、如不服本判決，得自收受送達之翌日起20日內向本院提出上
    訴狀（應附繕本），其未敘述上訴理由者，應於上訴期間屆
    滿後20日內補提理由書狀於本院，上訴於臺灣高等法院高雄
    分院。
本案經檢察官翁逸玲提起公訴，檢察官楊婉莉到庭執行職務。
中    華    民    國   110    年    10    月    13    日
                  刑事第五庭    法  官  沈婷勻
以上正本證明與原本無異。
如不服本判決應於收受判決後20日內向本院提出上訴書狀，並應
敘述具體理由；其未敘述上訴理由者，應於上訴期間屆滿後20日
內向本院補提理由書（均須按他造當事人之人數附繕本）「切勿
逕送上級法院」。
中    華    民    國  110     年    10    月    13    日
                                書記官  簡慧瑛
附錄論罪科刑法條全文：
中華民國刑法第339條之4
犯第339 條詐欺罪而有下列情形之一者，處1 年以上7 年以下有
期徒刑，得併科1 百萬元以下罰金：
一、冒用政府機關或公務員名義犯之。
二、三人以上共同犯之。
三、以廣播電視、電子通訊、網際網路或其他媒體等傳播工具，
    對公眾散布而犯之。
前項之未遂犯罰之。
　
【附件】
臺灣屏東地方檢察署檢察官起訴書
                                     110年度偵字第6169號
                                     110年度偵字第3560號
    被      告  許吉成  男  31歲（民國00年0月00日生）
                        住南投縣○○鎮○○街0號
                        居屏東縣○○鎮○○路000○00號
                        國民身分證統一編號：Z000000000號
上列被告因詐欺案件，已經偵查終結，認應該提起公訴，茲將犯
罪事實及證據並所犯法條分敘如下：
            犯罪事實
一、緣許吉成與吳苡萱係前男女朋友關係，許吉成於數年前向吳
    苡萱借證件，並以其名義申辦手機號碼0000000***號（下稱
    前開手機門號，吳苡萱涉犯詐欺罪嫌部分，業經本署檢察官
    以 109 年度偵字第 8721 號及 110 年度第 2371 號為不起
    訴處分確定），復又於於民國 109 年 1 月 10 日前某日許
    ，以前開手機門號註冊旋轉拍賣平台，並意圖為自己不法之
    所有，基於詐欺之故意，明知並無販賣 iphone 手機之真意
    ，仍以「金徐」為暱稱、拍賣帳戶名稱@qw554411，在旋轉
    拍賣平台上，販賣 iphone 手機 1 台，售價為新臺幣（下
    同） 1,500 元。康上倫陷於錯誤，向「金徐」購買 iphone
    手機，並依指示分別於 109 年 1 月 10 日 18 時 2 分，
    分別匯款1,000 元至吳柏宇所申設國泰世華銀行000000000
    000 號帳戶中，及匯款500 元至李怡慧所申設華南銀行000
    -0000000000000000 號帳戶中。康上倫於匯款後，發現「金
    徐」已經將拍賣商品移除，且賣家業遭停權，始知受騙，因
    而受有1,500 元損害。又許吉成明知吳柏宇、李怡慧係線上
    遊戲星城online中，長期販賣遊戲幣之幣商，遂以前開手機
    門號註冊線上遊戲星城online，暱稱為「苦哈哈鏡」，向吳
    柏宇、李怡慧表明分別購買1,000 元、500 元遊戲幣，並以
    前開手機門號進行電話驗證。許吉成復又利用康上倫陷於錯
    誤後之狀態，由康上倫於前揭時、地分別匯款1000元、500
    元至吳柏宇及李怡慧前開帳戶後，再讓吳柏宇及李怡慧將等
    值遊戲幣，匯出至許吉成所使用暱稱「苦哈哈鏡」之星城
    online遊戲帳戶，並將遊戲幣花用一空，以此方式完成詐欺
    犯行。
二、許吉成於 109 年 10 月 7 日某時許，以前開手機門號及暱
    稱「郭晴雅」，註冊社群軟體臉書 marketplace，並在該平
    台上刊登販售郵票 1 組為 1,500 元之訊息，致陳有賢陷於
    錯誤，向「郭晴雅」購買郵票 2 組，並依指示於 109 年
    10 月 7 日 8 時 58 分、同日 11 時 34 分，分別匯款新
    臺幣（下同） 1,500 元、 1,500 元至許耿元所申設中國信
    託 000-000000000000號帳戶中，嗣陳有賢匯款後，「郭晴
    雅」隨即斷絕聯絡，並拒絕告知收貨狀態，亦未將郵票寄出
    ，致陳有賢因而受有 3,000 元損害。許吉成明知許耿元係
    金爽娛樂城販賣遊戲幣之幣商，遂以金爽娛樂城暱稱「淫水
    絲襪玩整夜」玩家加入會員後(會員編號 40690 號)，向許
    耿元表明購買金爽娛樂城遊戲幣，並以前開手機門號進行電
    話認證。許吉成利用陳有賢前開陷於錯誤後之狀態，由陳有
    賢於 109 年 10 月 7 日 8 時 58 分，先匯款 1,500 元至
    許耿元前開帳戶後，許耿元遂將等值 191,100 遊戲幣匯到
    「淫水絲襪玩整夜」玩家帳戶中。許吉成於同日 9 時 15
    分又將 70,560 遊戲幣匯給許耿元，向許耿元表示「換五百
    」，許耿元遂將 500 元現金，匯入許吉成所申設帳戶 000
    -000000000000000號帳戶中。許吉成復又以相同手法，利用
    陳有賢陷於錯誤之狀態，於同日 11 時 34 分匯款 1,500
    元進入許耿元帳戶中，許耿元遂將等價 191,100 遊戲幣匯
    到「淫水絲襪玩整夜」帳戶中，並將遊戲幣花用一空，以此
    方式完成詐欺犯行。
三、案經康上倫訴由臺中市政府警察局第三分局移轉臺南市政府
    警察局學甲分局，報告臺灣臺南地方檢察署檢察官陳請台灣
    高等檢察署檢察長令轉本署偵辦；陳有賢訴由高雄市政府警
    察局鹽埕分局報告偵辦。
            證據並所犯法條
一、證據清單及待證事實
┌──┬───────────┬────────────┐
│編號│證據名稱              │待證事實                │
├──┼───────────┼────────────┤
│ 1  │被告許吉成於偵查中之自│證明許吉成於犯罪事實欄所│
│    │白                    │示時、地為前開詐欺犯行之│
│    │                      │事實。                  │
├──┼───────────┼────────────┤
│ 2  │告訴人康上倫於警詢之供│證明告訴人康上倫因購買  │
│    │述                    │iphone 手機，於犯罪事實 │
│    │                      │欄一所示時、地，分別匯款│
│    │                      │1000 元、 500 元至吳柏宇│
│    │                      │及李怡慧前開申設之帳戶中│
│    │                      │。                      │
├──┼───────────┼────────────┤
│ 3  │證人吳柏宇、李怡慧於警│1.證明告訴人康上倫因購買│
│    │詢之供述              │  iphone手機，於犯罪事實│
│    │                      │  欄一所示時、地，分別匯│
│    │                      │  款1000元、500 元至吳柏│
│    │                      │  宇及李怡慧前開申設之帳│
│    │                      │  戶中。                │
│    │                      │2.證明被告許吉成以星城  │
│    │                      │  online 暱稱「苦哈哈鏡 │
│    │                      │  」，並提供 0000000000 │
│    │                      │  號手機門號供證人吳柏宇│
│    │                      │  、李怡慧確認，致證人吳│
│    │                      │  柏宇及李怡慧陷於錯誤，│
│    │                      │  證人吳柏宇因而提供    │
│    │                      │  1,000 元等價遊戲幣、李│
│    │                      │  怡慧因而提供 500 元等 │
│    │                      │  價遊戲幣至被告許吉成星│
│    │                      │  城 oneline 遊戲帳戶中 │
│    │                      │  。                    │
├──┼───────────┼────────────┤
│  4.│告訴人陳有賢於警詢之供│證明告訴人陳有賢於犯罪事│
│    │述                    │實欄二所示時、地，分別於│
│    │                      │同日匯款 1500 元 2 次， │
│    │                      │至證人許耿源所申設之帳戶│
│    │                      │中。                    │
├──┼───────────┼────────────┤
│  5.│證人許耿元於警詢時之供│1.證明告訴人陳有賢於犯罪│
│    │述                    │  事實欄二所示時、地，分│
│    │                      │  別於同日匯款1500元2 次│
│    │                      │  ，至證人許耿源所申設之│
│    │                      │  帳戶中。              │
│    │                      │2.證明被告許吉成以金爽娛│
│    │                      │  樂城暱稱「淫水絲襪玩整│
│    │                      │  夜」玩家加入會員後(會 │
│    │                      │  員編號40690 號)，提供 │
│    │                      │  0000000***號手機門號供│
│    │                      │  證人許耿源確認，致證人│
│    │                      │  許耿元陷於錯誤，因而提│
│    │                      │  供 1500 元、 1500 元等│
│    │                      │  價遊戲幣至被告許吉成金│
│    │                      │  爽娛樂城帳號中。      │
├──┼───────────┼────────────┤
│  7.│證人吳苡瑄於偵查中之供│證明被告許吉成經證人吳苡│
│    │述                    │瑄同意，利用其證件申辦  │
│    │                      │0000000***號手機門號，供│
│    │                      │自己使用之事實。        │
├──┼───────────┼────────────┤
│  8.│玩石科技股份有限公司  │證明被告許吉成以「淫水絲│
│    │109 年 12 月 7 日函文 │襪玩整夜」，並提供      │
│    │                      │0000000***號手機門號申辦│
│    │                      │金爽娛樂城會員之事實。  │
├──┼───────────┼────────────┤
│  9.│1.證人吳柏宇、李怡慧所│1.證明被告許吉成於犯罪事│
│    │  申設帳戶之交易明細表│  實欄一所示時、地，在旋│
│    │2.證人許耿元所申設帳戶│  轉拍賣平台販賣iphone手│
│    │  之交易明細表        │  機1 台之事實。        │
│    │3.被告許吉成手機翻拍照│2.證明被告許吉成於犯罪事│
│    │  片                  │  實欄二所示時、地，以暱│
│    │                      │  稱「郭晴雅」，在market│
│    │                      │  place網路平台販賣郵票 │
│    │                      │  之事實。              │
│    │                      │3.證明被告許吉成以暱稱「│
│    │                      │  苦哈哈鏡」手機門號註冊│
│    │                      │  線上遊戲星城online，分│
│    │                      │  別向吳柏宇、李怡慧表明│
│    │                      │  分別購買遊戲幣之事實。│
│    │                      │4.證明被告許吉成於犯罪事│
│    │                      │  實欄所示時、地，向告訴│
│    │                      │  人康上倫、陳有賢施用詐│
│    │                      │  術後，告訴人康上倫陷於│
│    │                      │  錯誤，匯款至證人吳柏宇│
│    │                      │  、李怡慧所申設之帳戶中│
│    │                      │  ；告訴人陳有賢陷於錯誤│
│    │                      │  ，匯款至證人許耿元所申│
│    │                      │  設之帳戶中之事實。    │
└──┴───────────┴────────────┘
二、核被告許吉成於犯罪事實欄一、二所為，均係犯刑法第 339
    條之 4 第 1 項第 3 款以網際網路對公眾散布而犯詐欺取
    財罪嫌。被告所犯上開 2 次詐欺犯行，犯意各別，行為互
    殊，請予分論併罰。又被告許吉成詐騙告訴人康上倫、陳有
    賢，犯罪所得之 1500 元、 3,000 元，已轉換為遊戲幣並
    經被告花用完畢，請依刑法第 38 條之 1 第 1 項、第 3
    項規定追徵其價額。
三、依刑事訴訟法第251條第1項提起公訴。
    此  致
臺灣屏東地方法院
中    華    民    國   110    年    6     月    18    日
                              檢  察  官  翁逸玲
本件正本證明與原本無異
中    華    民    國   110    年    7     月    1     日
                              書  記  官  蘇敬樸
附錄本案所犯法條全文
中華民國刑法第339條之4
犯第339 條詐欺罪而有下列情形之一者，處1 年以上7 年以下有
期徒刑，得併科一百萬元以下罰金：
一、冒用政府機關或公務員名義犯之。
二、三人以上共同犯之。
三、以廣播電視、電子通訊、網際網路或其他媒體等傳播工具，
    對公眾散布而犯之。
前項之未遂犯罰之。